臺灣高等法院刑事判決
109年度上易字第1400號
上  訴  人  
即  被  告  張順翔


上列上訴人因妨害名譽案件，不服臺灣臺北地方法院108年度審
易字第3375號，中華民國109年5月28日第一審判決（起訴案號：
臺灣臺北地方檢察署108年度偵字第26413號），提起上訴，本院
判決如下：
    主  文
上訴駁回。
    事實及理由
一、經本院審理結果，認第一審以上訴人即被告張順翔犯刑法第
    309條第1項之公然侮辱罪，處拘役12日，如易科罰金，以新
    臺幣（下同）1千元折算1 日，經核認事用法及量刑均無不
    當，應予維持，並引用第一審判決書記載之事實、證據及理
    由（如附件）。
二、被告上訴意旨略以：當下伊只有說「幹，叭三小」，對方就
    說伊罵三字經，告訴人孫萬福自己承認有嚴重重聽，當時車
    流量很大，怎麼有辦法聽到伊講的話，告訴人搭載之李潔琳
    是菲律賓外籍人士，且叫告訴人老闆，她聽不懂台語，是受
    告訴人指導而為不實陳述，伊並沒有罵三字經云云。
三、然查：
　　㈠被告於民國108年10月1日下午5時56分許，在臺北市○○區○○
      街00號前，與騎乘機車之告訴人因車行糾紛，被告有以「
      幹你娘」穢語辱罵告訴人等情，已據告訴人於偵查及原審
      審理時指陳明確。告訴人指訴遭被告辱罵之緣由，亦與同
      車搭載之友人李潔琳於偵查及審理時之陳述一致。參以被
      告前揭所述，可見其與告訴人間因車行糾紛，當時甚為憤
      激，被告有為了宣洩一己不滿情緒，脫口而辱罵告訴人之
      行為動機。再依卷附警製110報案紀錄單（見偵查卷第39
      頁）所載：「報案時間2019/10/01 17：56：57，案件描
      述：報案人稱遭人公然侮辱『幹你娘』需警察到場協助」等
      語。則若非告訴人確實當場遭被告無端辱罵上開穢語，深
      感受辱不堪，豈會立即通報110訴警究辦。綜上各情，均
      足以佐證告訴人之指訴，信而有徵，可堪信實，足以為被
      告有罪之認定。
　　㈡被告以告訴人患有重聽，且當時車流量甚大為由，否認告
      訴人前揭指訴之真實性。然告訴人有無重聽，有無因當時
      車流量而誤認被告之言語內容等情，均僅係被告之一己陳
      述主張，被告並無提出任何事證加以證明，何況告訴人指
      陳遭被告辱罵上開穢語之內容，亦與李潔琳之陳述相符，
      且與前揭警製之報案內容一致，是被告空言否認告訴人陳
      述之真實性云云，並無足取。至於被告以李潔琳是菲律賓
      籍聽不懂台語云云，否認李潔琳陳述之真實性。然依卷附
      李潔琳之戶籍資料（見偵查卷第33頁），其係在菲律賓出
      生，但為本國籍，教育程度為高職畢業，且自97年2月起
      ，即設籍在臺北市信義區。可見李潔琳有在本國長久居住
      之事實，難認有被告上開所陳，因不解本國言語，以致受
      告訴人影響而為不實陳述。至於被告所指告訴人係李潔琳
      之雇主云云，並未提出任何事證證明，即令屬實，被告也
      未具體指出李潔琳之陳述有何瑕疵而不可信之處，自難僅
      因被告之片面主張，即遽認李潔琳有維護告訴人而為不實
      陳述。是被告於本院審理時，聲請調查告訴人與李潔琳間
      有無雇傭關係云云，此部分調查證據之聲請，與本案犯罪
      事實並無關連，自無必要，併予說明。
四、綜上所述，被告上訴意旨所指各情，均不足以動搖原審判決
    認定結果，是本件上訴為無理由，應予駁回。
據上論斷，應依刑事訴訟法第368條、第373條，判決如主文。
本案經檢察官楊舒雯提起公訴，被告上訴，檢察官許祥珍到庭執
行職務。
中　　華　　民　　國　　109 　年　　9 　　月　　16　　日
                  刑事第十四庭  審判長法　官  黃斯偉
                                      法　官  黎惠萍
                                      法　官  許泰誠
以上正本證明與原本無異。
不得上訴。
                                      書記官   朱子勻
中　　華　　民　　國　　109 　年　　9 　　月　　16　　日

附件
臺灣臺北地方法院刑事判決           108年度審易字第3375號
公　訴　人　臺灣臺北地方檢察署檢察官
被　　　告　張順翔　男　50歲（民國00年0月00日生）
　　　　　　　　　　身分證統一編號：Z000000000號
　　　　　　　　　　住○○市○○區○○街00號5樓　　　　 
上列被告因妨害名譽案件，經檢察官提起公訴（108年度偵字第2
6413號），本院判決如下：
    主  文
張順翔犯公然侮辱罪，處拘役拾貳日，如易科罰金，以新臺幣壹
仟元折算壹日。
    事  實
一、張順翔於民國108年10月1日下午5時56分許，在臺北市○○區○
    ○街00號前，因騎乘機車之行車糾紛與孫萬福發生口角，竟
    基於公然侮辱之犯意，對孫萬福辱罵「幹你娘」乙詞，足以
    貶損孫萬福之社會評價及人格尊嚴。
二、案經孫萬福訴由臺北市政府警察局信義分局報請臺灣臺北地
    方檢察署檢察官偵查起訴。
    理  由
壹、程序方面：
    本判決所引用之證據資料，無論傳聞供述證據或非供述證據
    ，當事人均同意有證據能力（見本院卷第96至97、170至173
    頁）。且本院審酌供述證據作成時之情況，認為適當；非供
    述證據，亦查無非法取得而應予排除之情形，自均得作為證
    據。
貳、實體方面：
一、訊據被告張順翔矢口否認有何妨害名譽之犯行，辯稱：告訴
    人孫萬福從後方過來騎車到我旁邊按喇叭，我被他嚇到，覺
    得他是挑釁，就問他按甚麼喇叭，他說我沒打方向燈，但我
    認為我當時熄火要停路邊、何必打方向燈，我朋友也跟我說
    10月1日後不能打方向燈，我沒罵「幹你娘」，但告訴人惱
    羞成怒堅持報警，警察獲報到場後並沒聽到我罵幹你娘，我
    認為告訴人只是想藉由提告要錢等語。經查：
  ㈠被告於108年10月1日下午5時56分許，在臺北市○○區○○街00號
    前，因故與適騎乘機車搭載乘客李潔琳行經該處之告訴人發
    生口角乙情，業據證人即告訴人、證人李潔琳證述綦詳（見
    偵卷第19至21、29至31、64至66頁，本院卷第138至140、16
    8至169頁），復為被告所不否認，是此部分事實，首堪認定
    。
  ㈡被告固否認有何以「幹你娘」等詞辱罵告訴人之犯行，然：
　⒈證人即告訴人於偵、審均一致結證稱：我騎車載著李潔琳，
    被告是我同向的前車，兩側都沒車，他騎在車道中央很慢，
    要左要右沒打方向燈，我覺得危險就按了一聲喇叭想善意告
    知，我準備超車，就聽到他大聲罵我「幹你娘」，我把車停
    到路邊，被告車停在中間跟我對峙，我問他為何罵我，並表
    示要報警，被告便停車後走進旁邊機車行抽菸，沒再度辱罵
    我，警察約10分鐘後到場，警察到場後我解釋事發經過，被
    告竟然說我是靠濫訟吃飯的等語（見偵卷第64至65頁，本院
    卷第138至139頁）。
　⒉證人即機車乘客李潔琳於偵、審均一致結證稱：告訴人當時
    要載我回家，被告騎車在路中間、分不清楚他的方向，告訴
    人怕危險按一小聲喇叭，便從左邊超車，超車後就聽到被告
    罵「幹你娘」，當時只有我們3人在場，附近都沒其他車子
    ，被告是在罵我們等語（見偵卷第29至31、66頁，本院卷第
    168至169頁）。
　⒊證人即到場處理員警涂博敏於偵、審均一致結證稱：我到場
    後被告就沒再罵了，我到場處理時，告訴人跟旁邊的女生都
    有說因行車糾紛，超車經過被告身旁時聽到被告罵「幹你娘
    」等語（見偵卷第66頁，本院卷第140至141頁），核與告訴
    人、證人李潔琳2人上開證述均大致相符，可佐渠2人所證應
    屬事實，是堪認被告確有以「幹你娘」等詞公然辱罵告訴人
    之舉無訛。
　⒋又稽以卷附臺北市信義分局六張犁派出所110報案紀錄單（見
    偵卷第39頁）上載：「報案時間2019/10/01 17：56：57，
    案件描述：報案人稱遭人公然侮辱『幹你娘』需警察到場協助
    」，可知告訴人於本案事發後，旋即以遭被告辱罵「幹你娘
    」乙詞為由，於108年10月1日下午5時58分許通報110。而衡
    情告訴人與被告素不相識、前無怨隙，既經具結擔保其證言
    之可信性，當無甘冒偽證罪構陷被告之動機與必要；參以告
    訴人平時在多處擔任藝術教師，亦有開設商行營生，尚非以
    興訟為業，若非遭被告無端辱罵而感到社會評價受損，本無
    必要花費時間及精力尋求法律途徑解決，並為此多次往返警
    局、地檢署及法院開庭、製作筆錄。則被告猶辯稱：其懷疑
    被告係以濫訟謀取金錢等語，難認可採，更不足以此解免其
    刑事罪責。
　⒌按刑法第309 條之公然侮辱罪，所謂侮辱者，乃對他人為輕
    蔑表示之行為，使他人在精神上、心理上有感受到難堪或不
    快之虞，足以貶損特定人之聲譽而言。查被告於事發時，因
    自認欲停車，確未打方向燈乙節，為其所自承（見偵卷第65
    頁），然其騎車在馬路上本應注意行車安全，縱使欲停靠路
    邊，對自身之行向仍應打方向燈示警，俾其他車輛得以預測
    其行向、避免發生危險，詎被告未慮及交通安全，逕在路中
    飄移，適告訴人騎車在後方鳴按喇叭提醒並超車，被告竟對
    告訴人心生不滿，而在馬路此等大眾出入、證人李潔琳亦在
    場與聞之公共場合，大聲向告訴人喊「幹你娘」等詞，核係
    侮辱性言詞無疑，被告具有公然侮辱之犯意，甚為灼然。是
    被告在公開場合以「幹你娘」等詞，貶損告訴人之聲譽、人
    格及社會評價，當構成公然侮辱犯行。
  ㈢從而，本案事證明確，被告前揭犯行洵堪認定，應予依法論
    科。
二、論罪科刑：
  ㈠被告行為後，刑法第309條業於108年12月25日修正公布，並
    於同年月27日施行，然該條文原本所定罰金數額，已依刑法
    施行法第1條之1第2 項前段規定提高為30倍，本次修法將上
    開條文之罰金數額調整換算後予以明定，無涉實質規範內容
    變更，不生有利或不利被告之影響，尚無新舊法比較之問題
    ，應逕行適用修正後之規定。核被告所為，係犯刑法第309
    條第1項之公然侮辱罪。
  ㈡爰審酌被告與告訴人素不相識，僅因其騎車在路中未打方向
    燈飄移、欲停靠路邊之際，經騎車在後方之告訴人鳴按喇叭
    提醒並超車，竟心生不滿，公然以「幹你娘」等語辱罵告訴
    人，損及告訴人之社會評價，且案發後始終否認犯行，實屬
    不該，兼衡被告之智識程度、生活經濟狀況，暨其犯罪動機
    、目的、犯罪時所受之刺激、手段、告訴人所受損害等一切
    情狀，量處如主文所示之刑，並諭知易科罰金之折算標準，
    以示懲儆。
據上論斷，應依刑事訴訟法第299 條第1 項前段，刑法第309條
第1 項、第41條第1項，刑法施行法第1 條之1 第1 項，判決如
主文。
本案經檢察官楊舒雯偵查起訴，檢察官蕭奕弘到庭執行職務。。
中　　華　　民　　國　　109 　年　　5 　　月　　28　　日
　　　　　　　　　刑事第二十一庭法　官　歐陽儀
上正本證明與原本無異。 
如不服本判決應於收受送達後20日內向本院提出上訴書狀，並應
敘述具體理由；其未敘述上訴理由者，應於上訴期間屆滿後20日
內向本院補提理由書（均須按他造當事人之人數附繕本）「切勿
逕送上級法院」。告訴人或被害人如對於本判決不服者，應具備
理由請求檢察官上訴，其上訴期間之計算係以檢察官收受判決正
本之日期為準。 
                                書記官  涂曉蓉 
中　　華　　民　　國　　109 　年　　5 　　月　　28　　日
附錄本案論罪科刑法條全文：
中華民國刑法第309條（公然侮辱罪）：
公然侮辱人者，處拘役或九千元以下罰金。
以強暴犯前項之罪者，處一年以下有期徒刑、拘役或一萬五千元
以下罰金。